【裁判字號】    98,訴,497
【裁判日期】    990615
【裁判案由】    毒品危害防制條例
【裁判全文】
臺灣桃園地方法院刑事判決               98年度訴字第497號
公  訴  人  臺灣桃園地方法院檢察署檢察官
被      告  乙○○
選任辯護人  黃柏彰律師
上列被告因違反毒品危害防制條例案件，經檢察官提起公訴（97
年度偵緝字第631 號），本院判決如下︰
    主  文
乙○○販賣第二級毒品，未遂，處有期徒刑伍年，扣案如附表一
所示第二級毒品甲基安非他命拾玖包（毛重拾玖點貳柒公克）
均沒收銷燬之（均不含包裝袋）；扣案如附表二所示之物均沒收
。
    事  實
一、乙○○明知甲基安非他命係經公告列為毒品危害防制條例第
    2 條第2 項第2 款之第二級毒品，未經許可不得擅自持有、
    販賣，而其前為供己施用，於94年1 月21日前之某日，向某
    真實姓名年籍不詳綽號「阿賢」之成年男子購得如附表一所
    示之第二級毒品甲基安非他命19包（實秤毛重19.327公克）
    。嗣於94年1 月21日凌晨0 時許，斯時與乙○○同在乙○○
    住處之丙○○接獲女友來電，要求丙○○前往接送其下班，
    丙○○遂向乙○○商借車牌號碼T4-7990 號自用小客車使用
    ，經乙○○同意後，乙○○復向不知情之丙○○表示欲搭車
    同行，而約定由丙○○駕駛上開車輛搭載坐於副駕駛座之乙○○外出。詎乙○○竟即基於意圖營利而販賣第二級毒品甲
    基安非他命之犯意，將上開第二級毒品甲基安非他命19包悉
    數攜帶外出而置於上開自用小客車副駕駛座腳踏墊位置，嗣
    即由丙○○駕駛上開車輛搭載乙○○自乙○○住處出發，先
    行前往新莊市某網咖搭載丙○○之女友，並將丙○○之女友
    載送返家後，復行前往新莊市某網咖載得不知情之甲○○，
    期間乙○○則於94年1 月21日凌晨1 時26分起至1 時43分止
    ，以其持用之門號0000000000號行動電話撥打郭靖國持用之
    門號0000000000號行動電話共計5 次，向郭靖國兜售第二級
    毒品甲基安非他命，經郭靖國表示欲購買價值2,000 元、數
    量約1.5 公克之第二級毒品甲基安非他命後，雙方即約定在
    桃園縣龜山鄉○○路○ 段與頂好巷口之「7-11」便利商店前
    交易。議定後，乙○○即於丙○○搭載其與甲○○返回乙○○住處途中，要求丙○○將車輛駛至上述地點暫停，嗣於同
    日凌晨2 時30分許，郭靖國抵達上址並趨前至上開自用小客
    車副駕駛座旁與乙○○會面，乙○○旋自前開第二級毒品甲
    基安非他命19包中取出1 包欲交付與郭靖國，惟尚未將毒品
    交付郭靖國收受之前，即遭接獲毒品交易線報而前往上址之
    員警發覺並上前攔查，郭靖國見狀並旋即逃逸，致未得逞，
    並扣得如附表一、附表二所示之物。
二、案經臺北市政府警察局中山分局移送臺灣桃園地方法院檢察
    署檢察官偵查起訴。
    理  由
甲、證據能力部分
一、按被告之自白，非出於強暴、脅迫、利誘、詐欺、疲勞訊問
    、違法羈押或其他不正之方法，且與事實相符者，得為證據
    ，刑事訴訟法第156 條第1 項定有明文。另依刑事訴訟法第
    229 條至第231 條之規定，司法警察（官）有調查犯罪嫌疑
    人犯罪情形及蒐集證據之職權，而得詢問犯罪嫌疑人，惟依
    同法第100 之2 準用同法第100 條之1 第1 項之規定，司法
    警察（官）詢問犯罪嫌疑人，除有急迫情況且經記明筆錄者
    外，應全程連續錄音；必要時，並應全程連續錄影。經查，
    被告乙○○固辯稱該此警詢筆錄係遭員警以毆打之方式要求
    其配合員警之說法所製作，且警詢錄音不連續而有所中斷，
    是該此警詢所為之自白不具任意性云云。惟揆諸後述，被告
    乙○○所辯該次警詢錄音不連續一節，已非屬實，則被告乙○○所辯錄音不連續之原因係因員警前以毆打為脅，逼迫被
    告需配合員警說法製作筆錄，是倘被告於警詢錄音過程中仍
    有不從即中斷錄音云云，更無足採，是被告所辯上開警詢自
    白係遭員警以毆打之不正方式取供一節，顯無從信為真實，
    而被告警詢過程復查無其他非法取供之情事，是被告乙○○
    於警詢中之自白當具任意性，堪以認定。又如後述理由，被
    告乙○○警詢中所供販賣第二級毒品甲基安非他命之情節核
    與事實相符，是被告警詢時所為之任意性自白自得為認定被
    告犯罪事實存否之證據，而具證據能力。
二、按被告以外之人於審判外之言詞或書面陳述，除法律有規定
    者外，不得作為證據；被告以外之人於偵查中向檢察官所為
    之陳述，除顯有不可信之情況者外，得為證據；被告以外之
    人於檢察事務官、司法警察官或司法警察調查中所為之陳述
    ，與審判中不符時，其先前之陳述具有較可信之特別情況，
    且為證明犯罪事實存否所必要者，得為證據；被告以外之人
    於審判中有下列情形之一，其於檢察事務官、司法警察官或
    司法警察調查中所為之陳述，經證明具有可信之特別情況，
    且為證明犯罪事實之存否所必要者，得為證據：三、滯留國
    外或所在不明而無法傳喚或傳喚不到者；再被告以外之人於
    審判外之陳述，雖不符刑事訴訟法第159 條之1 至第159 條
    之4 之規定，而經當事人於審判程序同意作為證據，法院審
    酌該言詞陳述或書面陳述作成時之情況，認為適當者，亦得
    為證據。當事人、代理人或辯護人於法院調查證據時，知有
    第159 條第1 項不得為證據之情形，而未於言詞辯論終結前
    聲明異議者，視為有前項之同意。刑事訴訟法第159 條第1
    項、第159 條之1 第2 項、第159 條之2 、第159 條之3 、
    第159 條之5 分別定有明文。又刑事訴訟法第159 條之2 所
    謂「具有較可信之特別情況」，應依陳述人於陳述時之「外
    部情況」是否具有可信性決定之，所謂「外部情況」係指就
    詢問有無出於不正方法、陳述是否出於非任意性、有無違反
    法定障礙事由期間不得詢問及禁止夜間詢問之規定、詢問時
    是否踐行應先告知義務、警詢筆錄所載與錄音或錄影內容是
    否相符等情，且必須依據陳述人之觀察、記憶、表達是否正
    確、陳述人有無虛偽陳述之動機，及對照同一待證事項之其
    他經過詰問證人之證述是否相同，有無矛盾之處而加以綜合
    決定（最高法院94年度臺上字第1653號判決意旨參照）。經
    查：
（一）本件證人丙○○、甲○○分別於檢察官訊問時經具結後所
      為之證述，其性質雖屬傳聞證據，惟本院審酌證人丙○○
      、甲○○均自稱於事實欄一、（一）所示時、地本案為警
      查獲時，與被告乙○○同在車牌號碼T4-7990 號自用小客
      車上，該車斯時係由丙○○駕駛、乙○○坐於副駕駛座、
      甲○○坐於後座，當時員警於該自用小客車副駕駛座腳踏
      墊位置扣得之第二級毒品甲基安非他命19包均為乙○○所
      有，且渠等均曾目擊被告乙○○於為警查獲之際，與某斯
      時前來副駕駛座旁之男子有所互動，依渠等之陳述乃分別
      親身經歷本案事實欄一、（一）所示犯行發生經過之全部
      或一部，渠等證詞對認定犯罪事實之存否有其必要性，且
      上開證人於檢察官偵查中，均經檢察官分別諭知證人有具
      結之義務及偽證之處罰並命朗讀結文具結擔保其證言之真
      實性後，以證人身分，於檢察官面前完整、連續陳述其親
      身經歷，且查無違法取證之瑕疵存在，應無顯不可信之情
      形，依刑事訴訟法第159 條之1 第2 項之規定，自得為證
      據。
（二）至證人丙○○、甲○○於警詢中所為證述，雖均亦屬傳聞
      證據，惟查：
   1、被告乙○○固主張證人丙○○於警詢中之證述，係出於警
      方之不正訊問，應無證據能力云云。惟查，證人丙○○雖
      於本院審理中陳稱其於警詢中之證述，係因員警以收押為
      脅，並對其告知被告乙○○業已坦承販毒犯行、證人甲○○亦證稱目睹被告乙○○販毒之情形下所為云云，惟如後
      述之理由，堪認證人丙○○上開所述於警詢中遭警不正詢
      問之情，均屬迴護被告乙○○之詞，而無足採。此外，證
      人丙○○之警詢過程復查無其他任何違法取證之瑕疵存在
      ，是認證人丙○○之證述係出於其自由意志。另查，本院
      審理中業已傳喚丙○○到庭以證人身分作證，並准許被告
      對丙○○當庭及先前陳述進行詰問，此有本院審判筆錄在
      卷可考。即已賦予被告對於證人丙○○對質詰問機會，因
      之，參諸刑事訴訟法159 條規定之立法意旨原即在保障被
      告之對質詰問權以觀，證人丙○○於審判外之警詢中所為
      之證述既已經被告於本院審理中經交互詰問予以核實，則
      丙○○於審判外之警詢中所為陳述與審判中之證述意旨相
      符之部分，其屬傳聞證據之瑕疵，應已治癒，業可認非仍
      屬傳聞，而已無依該條規定排除之必要。至證人丙○○於
      警詢中所為證述與本院審理中之陳述意旨不符部分，因如
      後述之理由，認具較可信之特別情況，因認得為證據。
   2、證人甲○○於本院審理中經合法傳喚均未到庭，此有本院
      送達證書在卷足憑，是其顯已所在不明而傳喚不到。惟查
      ，證人甲○○於警詢中所為之證述內容，核與被告乙○○
      及證人即案發當時同在現場之人丙○○分別於警詢中所證
      情節一致，且如後述理由，被告乙○○、證人丙○○於警
      詢中所述情節經核與事實相符，益徵證人甲○○於警詢中
      所為證述內容具有可信之特別情況，是依刑事訴訟法第15
      9 條之3 第3 款規定，因認得為證據。
二、另本件認定事實所引用之本件卷證所有證據（文書證據、物
    證等證據）等證據，檢察官、被告及其選任辯護人並未主張
    排除前開書證、物證之證據能力，且迄於本院言詞辯論終結
    前均未表示異議，本院審酌前開書證、物證並無證據證明係
    公務員違背法定程序所取得，亦無刑事訴訟法第159 條之4
    之顯有不可信之情況與不得作為證據之情形，本件認定事實
    所引用之本件卷證所有證據（文書證據、物證等證據），亦
    均認為有證據能力。
乙、認定犯罪事實之依據及理由
一、訊據被告乙○○固坦承於事實欄一、（一）所示時、地，為
    警查獲之際，經警於其所有而由證人丙○○駕駛、由其坐於
    副駕駛座，後座另有證人甲○○之車牌號碼T4-7990 號自用
    小客車副駕駛座腳踏墊位置扣得之第二級毒品甲基安非他命
    19 包 均為其所有，且警方所目睹原站立於上開車輛副駕駛
    座旁與被告乙○○談話之人即為綽號「阿國」之成年男子郭
    靖國，惟否認有何販賣第二級毒品甲基安非他命之情事，辯
    稱：當時郭靖國只是來和我聊天，我沒有販賣甲基安非他命
    與郭靖國云云。惟查：
（一）上揭犯罪事實，業據被告乙○○於94年1 月21日警詢中供
      稱：「今日凌晨2 時30分許，警方在桃園縣萬壽路一段與
      頂好巷口查獲車牌號碼T4-7990 號自用小客車內之人涉嫌
      販賣毒品，當時我與丙○○、甲○○都有在車內，丙○○
      坐在駕駛座、我在副駕駛座、甲○○在右後座，還有1名
      綽號『阿國』之男子在車外副駕駛座旁和我說話。員警在
      車內副駕駛座腳踏板上查獲安非他命19包。我於今日凌晨
      約1 時許將上開自用小客車借與丙○○接送其女友，我怕
      丙○○借太久，就和他一起坐車出門，之後又去搭載甲○○。要回我家的途中，到桃園縣萬壽路與頂好巷口時，我
      先在路邊全家便利超商門口先停下去買東西，期間『阿國
      』打電話給我，要向我買安非他命，於是車輛又再往前開
      30公尺左右到7-11便利商店門口等『阿國』。我們到了之
      後，『阿國』就過來和我說話、要向我買毒品，在他拿錢
      的時候，警方人員就當場查獲我們。『阿國』說要向我買
      2,000 元、約1.5 公克之安非他命，『阿國』是第一次向
      我買安非他命，我有留電話給『阿國』，他會自己打給我
      ，至於他打來的電話都是無顯示來電號碼，所以我不知道
      他的電話號碼。我約於一星期前和『阿國』在我家附近的
      網咖認識，我們聊天之後知道他也有在吸食安非他命，我
      即向他說如果有缺安非他命可以找我買。丙○○、甲○○
      對我販賣毒品之行為均不知情。」等語明確。另查：
   1、被告乙○○固於本院準備程序時辯稱：「警察有人說我不
      承認，要打我，警員很多人，我也不知道是誰。」云云，
      於本院審理中復辯稱：「（審判長問：你不是主張警察會
      打你？）對。（審判長問：是這位警察嗎？）我忘記了，
      看不清楚，認不出來。（審判長問：是在何階段？）逮捕
      的時候也有。（審判長問：做筆錄前呢？）也有。（審判
      長問：是何情況？）問話的時候。（審判長問：到派出所
      了嗎？）對。（審判長問：在正式做筆錄之前，先跟你問
      話？）對。（審判長問：然後呢？）如果答的他們不滿意
      的話，他們就動手。（審判長問：之後等你回答他們滿意
      的話，才開始做筆錄？）對。（審判長問：還是在做筆錄
      過程中，你的答話他們不滿意，就動手？）沒有。（審判
      長問：不然是怎樣？）在之前就有先動手，在做筆錄時，
      感覺不是他們想要的答案，他們會把錄音機切掉。（審判
      長問：所以你意思就是說在做筆錄過程中，錄音是不連續
      ，有中斷的？）印象中是這樣。（審判長問：也就是說做
      筆錄過程中，你的答話讓問話的警察不滿意的話，就會把
      錄音機關掉？）對，跟我講說要怎麼講。（審判長問：之
      後才開始繼續錄音，才開始又問？）對。」云云。惟查，
      經本院勘驗乙○○94年1 月21日警詢錄音內容，結果顯示
      該次警詢實際的詢答內容如本院99年5 月7 日勘驗時所製
      作之勘驗筆錄，警詢過程係連續錄音，錄音內容與警詢筆
      錄記載內容一致，員警係依被告所述依序製作筆錄，並於
      警詢過程中就問答內容向被告確認筆錄之記載是否正確，
      是本件被告乙○○所辯該次警詢錄音不連續一節，已非屬
      實。是被告乙○○固辯稱錄音不連續之原因係因員警前以
      毆打為脅，逼迫被告需配合員警說法製作筆錄，故倘被告
      於警詢錄音過程中仍有不從，員警即將錄音予以中斷云云
      ，惟該錄音不連續之前提既已非實，則被告所辯錄音不連
      續之原因係員警以毆打方式施以強暴而迫使其配合員警說
      法製作筆錄一節，更無從信其為真。是以，被告乙○○所
      辯上開警詢自白係遭員警以毆打之不正方式取供一節，既
      無從信為真實，且被告警詢過程復查無其他非法取供之情
      事，是被告乙○○於警詢中之自白當具任意性，堪以認定
      。
   2、再者，被告乙○○於警詢中所供其於事實欄一、（一）所
      示時、地，係與證人丙○○、甲○○同在車牌號碼T4-799
      0 號自用小客車上，且其於為警查獲當時，正欲販賣第二
      級毒品甲基安非他命予斯時前來副駕駛座旁與其談話之男
      子，惟交易尚未完成即為警查獲，並經警於上開自用小客
      車副駕駛座腳踏板位置扣得第二級毒品甲基安非他命19包
      等節，核與證人即同車之人丙○○於94年1 月21日警詢中
      證稱：「今日凌晨2 時30分許，警方在桃園縣萬壽路一段
      與頂好巷口查獲車牌號碼T4-7990 號自用小客車內之人涉
      嫌販賣毒品，當時我與乙○○、甲○○都有在車內，我坐
      在駕駛座、乙○○在副駕駛座、甲○○在右後座，還有1
      名我不認識的男子在車外副駕駛座旁和乙○○說話。員警
      在車內副駕駛座腳踏板上查獲安非他命19包。我於今日凌
      晨約1 時許向乙○○借用上開自用小客車接送女友，乙○○怕我借太久，就和我一起坐車出門，載我女友返家後，
      乙○○說要再去載甲○○。之後要回乙○○住處途中，到
      桃園縣萬壽路與頂好巷口時，乙○○要我先在路邊全家便
      利超商門口前先等了一下，又再往前開30公尺左右到7-11
      便利商店門口再等一下，於是我便在該地點停車。乙○○
      說要等人，我就沒再多問。當時就有1 名身材高胖的男子
      走路靠近車輛副駕駛座旁和乙○○在講話，我不知道他們
      在說什麼，但是我有看到乙○○拿安非他命安給那個男子
      ，之後警方人員就當場查獲我們。我一開始並不知道乙○○是要和那名男子交易毒品，但當乙○○拿安非他命給那
      名男子時，我就知道了。我只有看到乙○○拿1 小包安非
      他命給那名男子，至於交易金額等我就沒有注意了。」等
      語、證人即同車之人甲○○於94年1 月21日警詢中證稱：
      「今日凌晨2 時30分許，警方在桃園縣萬壽路一段與頂好
      巷口查獲乙○○販賣安非他命時，我有在現場。我與乙○○、丙○○原本要回乙○○住處，後來乙○○在2 點多接
      了1 通電話，他就叫丙○○將車子開到萬壽路靠近頂好巷
      口一家全家便利商店，後來又叫丙○○將車開到萬壽路、
      頂好巷口的7-11便利商店。當時我坐在車輛後座抽煙，乙○○正要賣安非他命給1 名男子，丙○○坐在車上駕駛座
      。我不知道乙○○是要到那裡賣毒品，丙○○知不知道我
      不曉得，我只看到乙○○準備將安非他命交給那個人，警
      察就來抓我們了。員警在車內副駕駛座腳踏板上查獲安非
      他命19包。我只看到乙○○將毒品拿在手上而已，其他的
      我不是很清楚。」等語，互核相符。又被告乙○○於94年
      1 月21日凌晨2 時30分許，在其所有而由證人丙○○駕駛
      之車牌號碼T4-7990 號自用小客車內經警查獲時，為警於
      上開自用小客車內副駕駛座腳踏墊位置扣得之白色或無色
      透明結晶或結晶性粉末19包，均為被告乙○○所有，此業
      據被告乙○○於警詢以迄本院審理中供承甚詳。又上開扣
      案物經送行政院衛生署管制藥品管理局檢驗，其檢驗結果
      為「檢體外觀：白色或無色透明結晶或結晶性粉末。送驗
      數量：實秤毛重19.327公克（含19只塑膠袋）。結果判定
      ：檢出Mathamphetamine 成分。」此有行政院衛生署管制
      藥品管理局管檢字第0940001855號檢驗成績書1 份在卷可
      憑。益徵被告乙○○所供其於事實欄一、（一）所示時、
      地，係欲販賣第二級毒品甲基安非他命與郭靖國一節，核
      與事實相符。準此，足認被告乙○○前揭任意性自白，除
      後述究係乙○○或郭靖國首先撥打電話聯絡一節外，其餘
      各情均與事實相符，應堪採信。
   3、次查，被告乙○○於案發當時持用之行動電話門號為0000
      000000號，此據被告乙○○供承在卷，又門號0000000000
      號行動電話之申辦人即為郭靖國，此亦有該門號之通聯紀
      錄調閱查詢單1 份附卷可稽。經查，依被告乙○○所持用
      之門號0000000000號行動電話通聯紀錄以觀，被告乙○○
      於94年1 月21日凌晨1 時26分起至1 時43分止，共計撥打
      5 次電話至郭靖國持用之門號0000000000號行動電話，通
      話時間依序為101 秒、8 秒、5 秒、14秒、12秒，惟當日
      凌晨並無郭靖國持用之上開號碼撥出電話予被告郭靖國之
      前述門號之紀錄，是堪認本件案發當日即94年1 月21日凌
      晨，當係被告乙○○主動撥打電話向郭靖國兜售第二級毒
      品甲基安非他命，並約定於為警查獲之時、地為毒品交易
      甚明，是被告乙○○於警詢中所稱案發當日係郭靖國主動
      撥打電話與其聯繫並表示欲購買安非他命云云，顯非實情
      ，而無從採信。
（二）至被告乙○○於本院審理中固辯稱：扣案第二級毒品甲基
      安非他命19包，是我於94年1 月21日凌晨2 時30分在桃園
      龜山鄉○○路○段與頂好巷口為警查獲前，於當日凌晨約
      1 、2 時左右，在新莊市○○○路上的網咖向所「阿賢」
      購買，買來時就已經分成19包。該第二級毒品甲基安非他
      命19包都是我自己要施用，並未販賣，19包毒品買來之後
      放在車上，還沒來得及拿出來，就為警查獲了云云。惟查
      ：
   1、被告乙○○於警詢以迄本院審理中，除於97年7 月8 日檢
      察官訊問時，就其購得本件扣案第二級毒品甲基安非他命
      19包之賣方姓名答稱遺忘外，均供稱其係向某真實姓名年
      籍不詳綽號「阿賢」之男子以2 萬元之代價購得上開19包
      甲基安非他命等語明確。惟被告乙○○就其究係於何時、
      何地向該綽號「阿賢」之男子購得上開毒品一節，於94年
      1 月21日檢察官訊問時先供稱：「（問：在你乘坐車輛位
      置之腳踏墊上查獲安非他命何來？）是我於94年1 月21日
      凌晨0 時許，在新莊市○○路○○路附近向一位綽號阿賢
      （年籍不詳）男子以2 萬元買的。」云云，嗣於97年7 月
      8 日檢察官訊問時復改稱：「（問：你為何深夜帶19包毒
      品？）那是我剛去跟朋友拿，在五股。（問：幾點去拿？
      拿好後你去哪裡？一個人嗎？）晚上10多，在路上繞。還
      有丙○○。」云云，嗣於本院審理中又辯稱：「（審判長
      問：這些毒品哪裡來的？）跟人家買的。（審判長問：跟
      誰買的？）阿賢。（審判長問：何時、何地買的？）也是
      當天。（審判長問：你是94年1 月21日凌晨2 時30分在桃
      園龜山鄉○○路○段與頂好巷口為警查獲，以這個時間點
      來計算的話，是在被查獲之前幾天買的？）也是當天買的
      。（審判長問：查獲前多久？）幾個小時前。（審判長問
      ：幾個小時？）我忘了。（審判長問：到底是凌晨還是晚
      上還是傍晚？）應該是凌晨。（審判長問：凌晨1 、2 點
      的時候？）差不多那個時候。（審判長問：當你在買安非
      他命時，丙○○跟甲○○都跟你一起在車上？）沒有。（
      審判長問：不然是如何？）是到新莊那邊有一間網咖跟阿
      賢買的。（審判長問：新莊什麼路？）中正路吧，正確位
      置我忘記了。」、「（審判長問：你是如何與阿賢聯絡？
      ）那時候在網咖。（審判長問：你要向他買毒品，你是如
      何與阿賢聯絡？）他都自己打給我。（審判長問：阿賢是
      在何時打電話給你？）我忘記了。（審判長問：是在94年
      1 月21日凌晨還是94年1 月20日晚上？）比較早打給我。
      （審判長問：幾點打給你的？）我忘記了。（審判長問：
      當時你人在何處？）家裡。（審判長問：你的車那時候借
      人了嗎？）好像沒有吧。（審判長問：這麼說是你接到阿
      賢的電話向你兜售毒品，後來你把車借給丙○○，你與他
      坐同部車，他載你去跟阿賢買的？）我是叫丙○○載我到
      網咖，我下車去網咖裡面跟他拿的。（審判長問：這時候
      是在丙○○載他女朋友回家之前？）之前。（審判長問：
      所以丙○○先開著你的車到網咖，你下車進去跟阿賢交易
      之後你再上車，然後丙○○再載著你去接他女朋友，載他
      女朋友返家，之後你們再去接甲○○，是否如此？）對。
      （審判長問：這樣怎麼會在凌晨1 、2 點的時候？）是在
      之前。（審判長問：是在幾點的時候？）我也忘記時間了
      。（審判長問：丙○○的女朋友是幾點下班？）我不知道
      ，她幾點下班我不是很清楚。（審判長問：買了多少錢？
      ）2 萬吧。」云云，而就此具體、特定且單純而無混淆誤
      認之虞之事實，所述竟前後迥異。又被告乙○○於本院審
      理中另供稱：「（審判長問：你在97年7 月8 日檢察官訊
      問時，為何說你是晚上10點多在五股跟朋友拿的？）那時
      候記錯了。（審判長問：怎麼會記錯，毒品就這麼一批，
      又是因為這批毒品被抓，而且是你被抓之前沒多久才買到
      的，到底是在新莊還是五股，怎麼會記錯？）那時候講的
      是97年跟那個人拿的，就是我之前那一條。（審判長問：
      這次筆錄從頭到尾都問你94年1 月21日凌晨2 時30分在萬
      壽路一段販賣毒品的事情，怎麼會扯到97年？）那時候搞
      錯了。（審判長問：97年在五股跟阿賢買的話，是幾個人
      去買？）97年是在五股跟阿文拿的。（審判長問：97 年
      在五股跟阿文拿的話，是幾個人去拿的？）我一個人。（
      審判長問：丙○○沒有跟你去拿？）沒有。（審判長問：
      你在該次偵訊時說在晚上10點多，丙○○有跟你去，很明
      顯的，你知道你所回答的是94年1 月那一次，為何會把那
      一次的地點從新莊講成五股？）記錯。（審判長問：時間
      點是10點多沒有記錯，而且還記得很清楚不是自己一個人
      ，還有丙○○，記得這麼清楚，為何地點會記錯？）因為
      我記得這一條是跟丙○○一起被抓的。（審判長問：而且
      你還沒有說甲○○也在一起，只說丙○○，你記得很清楚
      ，為何會把地點記錯？）因為時間隔太久了。（審判長問
      ：時間記得好清楚，丙○○有跟你在一起也記得好清楚，
      當時沒有抓到甲○○，你也記得好清楚，這麼重要的地點
      為何會記錯，如果那個時候隔太久你會記錯，今天隔了更
      久，為何會記起來？）我不要回答。」云云，而就其本身
      何以竟就其係於何時、何地購得本案為警扣得之第二級毒
      品甲基安非他命19包一節前後所述差異甚大一事無從解釋
      ，而僅以「記錯」為辯，是堪認被告乙○○辯稱其取得扣
      案19包第二級毒品甲基安非他命之時間、地點，實已均有
      可疑。
   2、再者，證人丙○○於本院審理中證稱：「（檢察官問：在
      當天晚上警察過來之前，你有無跟被告去一個網咖？）有
      ，載1 個朋友。（檢察官問：之前的情形為何？）那天是
      被告跟我借貨車，他朋友要搬家，我就去被告那邊，後來
      因為他朋友貨車還沒有開回來，我要去載我朋友下班，乙○○就跟我一起去，我就跟乙○○借車子去，後來我們要
      回來的時候，乙○○說要去網咖載一個朋友，我們就要回
      去他的住所，他說等一下他有朋友要跟他聊天，就在7-11
      外面停一下。（檢察官問：你說被告要去網咖載1 個朋友
      ，當時的情形為何？）就是載朋友而已。（檢察官問：你
      的意思是說你載被告去網咖，然後被告下車進去網咖？）
      沒有，都坐在車上，他朋友上車而已。（檢察官問：之前
      被告在審判庭中有說當時是被告請你載他到網咖，被告下
      車去網咖裡面拿毒品，然後再上車，與你所述不符，有何
      意見？）我想一下，很久了，我記得他好像沒有下車。」
      、「（審判長問：我是問你是不是去他家找他，跟他借車
      ？）我那時候就在他家了。（審判長問：你本來就在他家
      了？）對，因為我開發財車過去借他，當然待在他家。（
      審判長問：所以你的意思就是說你開發財車去給乙○○，
      然後進去他家，因為你要去接你女朋友，所以同時就跟乙○○借他的自小客車？）對。（審判長問：乙○○跟你借
      發財車做什麼？）他朋友要搬家，他借他朋友去搬家。（
      審判長問：你的發財車開到乙○○家的附近，然後你進去
      乙○○家的時候，乙○○的朋友有無在他家？）沒有。（
      審判長問：所以你一到了之後，就跟乙○○說你要跟他借
      自小客車去接你女朋友？）沒有，在他家過不知道多久，
      我女朋友打電話來，叫我去載她，我才跟他借車的。（審
      判長問：從進乙○○家到離開，你在乙○○家待了多久？
      ）我忘記了。（審判長問：有沒有1 個小時？）有，有超
      過。（審判長問：有沒有2 個小時？）應該有吧，我不曉
      得，我忘記了。（審判長問：有沒有3 個小時？）我真的
      不曉得，我忘記了。（審判長問：這段期間都在乙○○家
      跟乙○○聊天嗎？）沒有，打電腦。（審判長問所以2 個
      人都在他家裡打電腦？）對。（審判長問：乙○○的朋友
      有來開這部發財車嗎？）乙○○有拿鑰匙出去給那個人。
      （審判長問：出去多久？）一下子。（審判長問：一下子
      就進來了？）對。（審判長問：你大概是在何時接到你女
      朋友的電話？）她下班的時候。（審判長問：她下班幾點
      ？）好像晚上12點。（審判長問：所以你要去接她下班？
      ）她叫我去載她下班。（審判長問：她在何處上班？）網
      咖。（審判長問：何處的網咖？）新莊的中平路那邊。（
      審判長問：新莊有中平路？）有。（審判長問：所以你就
      跟乙○○借車說要去新莊中平路接你女朋友下班？）對。
      （審判長問：乙○○怎麼會跟你在一起？）他說他也要去
      ，所以我們就一起去了。（審判長問：車是你開，還是乙○○開？）我開。（審判長問：開到新莊中平路的網咖，
      去接你女友下班，這過程中有繞到哪個地方去嗎？）沒有
      。（審判長問：這過程中有無在路邊停車，乙○○跟別人
      講話或碰面？）沒有。（審判長問：就直接過去接你女朋
      友了？）就直接過去了。（審判長問：到你女朋友上班的
      網咖那邊，是你女朋友已經在外面等，就直接上車，還是
      說有人進去找你女朋友請她上車？）我們到那裡，我忘記
      是我進去，還是她出來。（審判長問：反正不是乙○○進
      去就是了？）不是。（審判長問：接到你女朋友之後，又
      去何處？）直接載她回家。（證人答：她家住哪裡？）新
      莊中正路829 巷。（審判長問：那個地方離萬壽路及頂好
      遠不遠？）不遠。（審判長問：很近？）我也不知道怎麼
      講。（審判長問：開車大概多久？）10分鐘吧。（審判長
      問：是塞車的情況嗎？）沒有塞車，晚上怎麼會塞車。（
      審判長問：從網咖接到你女朋友，然後載她回家的這段路
      程中，有無到別的地方去？）沒有。（審判長問：從網咖
      到你女朋友家的過程中，中間乙○○有要你停車，然後在
      路邊跟朋友見面談話嗎？）沒有，有去載甲○○而已。（
      審判長問：先載甲○○，然後再送你女朋友回家？）沒有
      ，先送我女朋友回去。（審判長問：我是問從網咖到送你
      女朋友回家這段過程？）沒有。（審判長問：所以是從網
      咖直接把你女朋友送回她家？）對。（審判長問：是否還
      記得送你女友到家時大概是幾點？）我沒有注意。（審判
      長問：把你女朋友送回家之後，又去何處？）去1 個網咖
      載甲○○。（審判長問：哪邊的網咖？）那條路我不曉得
      。（審判長問：是在何處？）新莊。（審判長問：新莊的
      何處？）我不曉得。（審判長問：也是在中正路附近嗎？
      ）對。」、「（審判長問：怎麼知道甲○○在那邊？）甲○○有打給乙○○吧。（審判長問：到那個網咖要接甲○○時，情形是如何？是甲○○在門口等，還是你們到了之
      後，你們進去找他，還是到了之後，再打電話給甲○○，
      請甲○○出來？）我忘記了。（審判長問：乙○○有無下
      車？）真的忘記了。（審判長問：反正就是到那個網咖，
      甲○○就上車了？）我不曉得，我真的忘了，我忘記乙○○有沒有下去。（審判長問：不管乙○○有沒有下去，到
      那個網咖就接到甲○○，甲○○就上車了嗎？）對啊，後
      來甲○○就上車了。（審判長問：上車之後，又去何處？
      ）之後又回去乙○○那裡，因為我隔天要上班，要開發財
      車回家。」等語在卷。揆諸證人丙○○上開所證，其於本
      件案發當日即94年1 月21日凌晨0 時許，在被告乙○○住
      處接獲甫下班之女友來電要求丙○○前往接送其返家後，
      即向被告乙○○借用車牌號碼T4-7990 號自用小客車，並
      駕駛該車輛搭載乙○○一同自乙○○住處出發，直接前往
      其女友所任職位於新莊市○○路上之某網咖搭載其女友，
      嗣將其女友載返位於新莊之住處後，即再前往新莊市某網
      咖搭載證人甲○○，過程中並未在他處停留，是堪認於此
      期間內，實無證人丙○○搭載搭載被告乙○○前往某網咖
      向他人購買第二級毒品甲基安非他命之情。另參諸後述證
      人丙○○於檢察官訊問時以迄本院審理中，均有圖為被告
      乙○○開脫之情以觀，倘被告乙○○自稱曾於當日途中前
      往某網咖購得本件為警扣得之第二級毒品甲基安非他命19
      包一事確係屬實，且該事實對被告乙○○而言非屬不利，
      則證人丙○○實無任何證述與被告乙○○所陳內容不一之
      虛詞，致被告乙○○所述內容之真實性恐遭質疑之必要，
      是證人丙○○前開所證，堪信屬實。是以，被告乙○○所
      辯本案警扣得之毒品，係其甫於94年1 月21日當日凌晨與
      證人丙○○共同自其住處出發後、於搭載丙○○之女友前
      ，前往某位於新莊市之網咖所購得云云，顯與事實不符，
      洵無足採。
   3、再者，被告乙○○與證人丙○○於94年1 月21日凌晨，自
      乙○○住處一同駕駛車牌號碼T4-7990 號自用小客車外出
      接送丙○○之女友返家之前，2 人已在被告乙○○之住處
      共處逾1 小時，此業據證人丙○○於本院審理中證述明確
      。又被告乙○○與證人丙○○自乙○○之住處出發後，直
      至2 人為警查獲時為止，期間被告乙○○均未曾有購買第
      二級毒品甲基安非他命之情，亦如上述。是堪認本案被告
      乙○○於為警查獲之際，經警於上開自用小客車內扣得之
      第二級毒品甲基安非他命19包，係於其與證人丙○○自其
      住處駕駛前開自用小客車外出前，業已取得。經查，被告
      乙○○於本院審理中供稱：「（審判長問：如果你拿回來
      ，順利回到家的話，這時你會放哪裡？）放在房間。（審
      判長問：然後要出門的話，如果需要用毒，才帶那次要用
      的量，還是會全部帶出去？）沒有，都是在家裡吸。（審
      判長問：所以你不會帶毒品出門？）不會。（審判長問：
      再跟你確認，你用安非他命都是在你家裡用，是否如此？
      ）有時候也會去朋友家。（審判長問：你會帶毒品出門嗎
      ？）帶也只是帶1 包而已。（審判長問：所以原則上你是
      在家裡用安非他命，如果有出門，有可能在外面用安非他
      命的話，頂多是帶那一次的用量1 包或2 包，不會一大袋
      通通帶出去，是否如此？）對。（審判長問：所以你買到
      的毒品都是放在家裡？）對。（審判長問：會不會亂擺？
      ）擺在床頭。（審判長問：會不會藏起來？）不會。（審
      判長問：是不是放在房間的床頭，頂多這樣子？）對。（
      審判長問：車上會放東西嗎？）不會。（審判長問：安非
      他命會放在車上嗎？）不會。」等語明確，是堪認被告乙○○為供己施用所購得之第二級毒品甲基安非他命，均係
      在購入後即放置於住處房間床頭，而不致將之放置於車上
      ，且乙○○倘係為供己施用而攜帶第二級毒品甲基安非他
      命外出，亦僅會攜帶該次預計施用之用量約1 、2 包，而
      不致將所購得之第二級毒品甲基安非他命全數攜帶外出。
      是被告乙○○於本件案發當日，非僅攜帶1 、2 包供己自
      用之份量出門，而竟一反常態，將其向「阿賢」一次購入
      之第二級毒品甲基安非他命共19包全數攜出並置於車內，
      是其攜帶上開甲基安非他命19包外出顯非供己施用，而係
      別有所圖甚明。準此，益徵被告乙○○於警詢中所供，其
      於事實欄一、（一）所示時、地為警查獲當時，係欲將上
      開原為供己施用而向「阿賢」購入之第二級毒品甲基安非
      他命其中一部份販賣與郭靖國一節，核與事實相符。
   4、綜上各情，堪認被告乙○○所辯本案為警扣得之第二級毒
      品甲基安非他命19包，均僅為供己施用，並未圖將其中部
      分毒品販賣與郭靖國云云，顯均係飾卸之詞，洵無足採。
（三）至被告乙○○嗣於偵查及本院審理中雖均翻異前詞，先於
      95年5 月27日檢察官訊問時辯稱：「（問：是否有販賣毒
      品於阿國時被查獲？）他說要拿安非他命給我，他趴在窗
      上跟我談話，我算錢給他，還沒算好就被警察抓了，是他
      賣給我，不是我賣給他。」，而稱其於為警查獲當時，係
      其正欲向郭靖國購買毒品，而非其販賣毒品與郭靖國云云
      ；又於本院99年3 月30日審理中辯稱：「（審判長問：從
      你0000000000號這個行動電話門號在94年1 月21日的通聯
      紀錄來看，你從94年1 月21日凌晨1 時26分開始，一直到
      1 時43分為止，總共打了5 通電話給郭靖國所使用的0000
      000000的電話，通話時間依序為101 秒、8 秒、5 秒、14
      秒、12秒，你打這5 通電話給郭靖國談何事？）我也忘記
      了，那時候他說有事要找我。（審判長問：他如何跟你說
      他有事找你？）電話。（審判長問：從通聯紀錄來看，只
      有你打給他，沒有他打給你？）我打給他。（審判長問：
      你為何要打給他？）那時候想問他在幹嘛。（審判長問：
      第1 通講101 秒，講完時就應該知道了，後面還講了8 秒
      、5 秒，為何如此？）我也忘記了。（審判長問：這很明
      顯的，第1 通打過去，在電話中一定是跟他談什麼特定事
      情，談好了之後，有約見面時地，所以才會有所謂的8 秒
      、5 秒、14秒、12秒這些短短的通話時間，就是在問說『
      我到哪裡了，你到了沒有，我快到了』，你們在談何事、
      要做何事？）忘記了。（審判長問：後來為警查獲之前，
      跟你碰面的阿國，是否就是郭靖國？）對。（審判長問：
      你當天這麼急著約他見面，還打了5 通電話，總是有些事
      情很重要，到底做何事？）過了那麼久，我也忘記找他要
      幹嘛。（審判長問：要賣毒品給他？）不是。（審判長問
      ：要向他買毒品？）不是。（審判長問：不然要找他幹嘛
      ？）忘記什麼事了。（審判長問：你之前在偵查中說找他
      是要向他買毒品，是否如此？）不對。（審判長問：不然
      為什麼會這樣說？）我也不知道。（審判長問：人講話總
      是有理由，為何要講說你是向郭靖國購買毒品？）我也不
      知道怎麼會這樣講。」、再於本院99年5 月18日審理中辯
      稱：「（審判長問：剛剛問丙○○同樣的問題，請問從你
      的通聯紀錄來看，在94年1 月21日凌晨1 時38分的時候，
      人就在龜山鄉○○路○段，一直待到2 點半被警察抓，為
      何在那邊待那麼久？）不記得有待那麼久。（審判長問：
      基地臺顯示就是如此，為何待那麼久，你在等什麼？）沒
      有待那麼久。（審判長問：而且這中間又打了好幾通電話
      給郭靖國，是在催他趕快來嗎？）我記得我沒有在那邊等
      很久。（審判長問：是在催他趕快來嗎？）是問他要不要
      來。（審判長問：等郭靖國、催郭靖國要做何事？）就出
      來聊天而已。（審判長問：出來聊天的話，有那麼急，需
      要一直催，也不是什麼大事，電話中講講也可以，何必三
      更半夜在那邊等，還打電話一直催，是要聊什麼天？）剛
      好我要回去。（審判長問：在聊什麼天？）內容忘記了。
      」，而證稱其就為警查獲當日與郭靖國會面之緣由、談話
      之內容，已全然不復記憶云云。惟查：
   1、本件被告乙○○為警查獲之際，雖遭查獲其持有第二級毒
      品甲基安非他命19包，惟被告此際之行為至多涉犯毒品危
      害防制條例第11條第2 項之持有第二級毒品罪，其刑度遠
      較販賣第二級毒品罪為輕，而販賣第二級毒品甲基安非他
      命係最輕本刑7 年以上有期徒刑之重罪，任何具通常智識
      程度之一般人均無竟無端自承一子虛烏有、純屬虛構，且
      罪刑甚重之販賣第二級毒品罪，而自攬刑責於身之理。是
      以，倘被告乙○○與郭靖國於事實欄一、（一）所示時、
      地會面之原因，僅係單純聊天或朋友會面，而與毒品交易
      等非法犯行無涉，則被告乙○○就此有利於己之事實，於
      警詢之初即迫不及待據實陳述以求自清，猶恐未及，豈有
      竟於警詢時，就該次會面與毒品往來全然無關此一關乎其
      販賣第二級毒品罪是否成立之關鍵事實隻字未提，反竟向
      員警供稱當時係其欲販賣第二級毒品甲基安非他命與郭靖
      國此一純屬杜撰之事實，致本身恐罹重刑之可能？
   2、再者，被告乙○○為警查獲之際，經警於其所有而由證人
      丙○○駕駛、由其坐於副駕駛座，後座另有證人甲○○之
      車牌號碼T4-7990 號自用小客車副駕駛座腳踏墊位置扣得
      之第二級毒品甲基安非他命19包，均係被告乙○○所有，
      此據被告乙○○坦承在卷，業如前述。又被告乙○○於本
      院審理中自承：「（審判長問：你說扣到這19包是你自己
      要用，按照你的習慣的話，這些可以用多久？）滿久的。
      （審判長問：多久，1 個月、2 個月？）1 個月以內吧。
      （審判長問：94年1 月那段時間，你在做什麼事？）組裝
      電腦。（審判長問：開個人工作室？）對。（審判長問：
      月收入很高？）還好。（審判長問：平均1 個月淨賺多少
      ？）沒有算過。（審判長問：有沒有5 萬元？）應該沒有
      。（審判長問：除了組裝電腦之外，是否還有其他收入來
      源？）沒有。（審判長問：有無靠父母親的接濟？）沒有
      ，朋友有時候會給我錢。（審判長問：為什麼？）因為我
      跟我那個朋友很好。（審判長問：哪一個朋友？）那時候
      跟我住在一起，叫『阿坤』的人。（審判長問：他會給你
      錢，你幫他做何事？）沒有，我們就是一起做電腦的。（
      審判長問：你沒錢的時候，會向他借還是向他要？）向他
      借。（審判長問：借要還吧？）借是要還，他沒有跟我拿
      。（審判長問：借的話，大概可以借到多少錢？）都幾千
      元這樣。（審判長問：你賺的錢是否夠你個人生活使用？
      ）夠。（審判長問：既然夠，為何還要借錢？）因為要買
      毒品。（審判長問：如果單純作個人生活使用是夠，但是
      因為還要買毒品，所以不夠，是否如此？）對。」等語在
      卷，是被告乙○○既已購有19包第二級毒品甲基安非他命
      ，則其殊無在其所有之甲基安非他命數量已足供其施用相
      當時日，且其本身收入僅足供個人生活開銷，倘欲購買毒
      品施用則需對外舉債借貸始堪支應之情形下，竟再籌措現
      金向郭靖國購買不詳數量之第二級毒品甲基安非他命以囤
      貨備用之必要。是被告乙○○於檢察官訊問時所辯其於為
      警查獲當時，係正欲向郭靖國購買甲基安非他命云云，顯
      與常情有悖，無足採信。
   3、再查，被告乙○○固於本院審理中辯稱其於前述時間撥打
      電話予郭靖國，僅係欲與其相約聊天云云。惟查，被告乙○○於本院審理中另供稱：「（審判長問：龜山萬壽路頂
      好巷不是在你家附近嗎？）對啊。（審判長問：這樣請他
      去你家就好了，何必在那裡等他？）那時候沒有想那麼多
      。（審判長問：你就會想到說要載甲○○、丙○○去你家
      ，你又打電話一直催阿國過來，要聊天的話，在家裡等就
      好了，何必在外面等？）我記得應該是他先打給我的。（
      審判長問：沒有他打給你的資料，只有你打給他，如果單
      純聊天的話，既然已經在你家附近，為何不請他到你家，
      你在家裡等，何必約在你家附近外面的巷口，然後在三更
      半夜在那邊等他，又打電話一直催他，要做何事？）那時
      候也沒有想那麼多。」等語在卷。經查，本件被告乙○○
      為警查獲之地點既係在其住處附近，則被告乙○○倘欲邀
      約郭靖國會面聊天，其大可撥打電話要求郭靖國前往其住
      處見面，再與丙○○、甲○○一同返回其住處等待郭靖國
      前來即可，且在被告乙○○住處談天交流，其環境亦遠較
      路邊之便利商店前更為舒適。是被告乙○○實無竟於凌晨
      時分頻頻以電話催促郭靖國出門談天，並與丙○○、甲○○駕駛車輛於乙○○住處附近之便利商店門口痴等郭靖國
      前來閒聊之必要。是被告乙○○前開所辯情節，亦與常情
      有違，而難信屬實。
   4、況且，依被告乙○○所持用之門號0000000000號行動電話
      通聯紀錄以觀，被告乙○○於94年1 月21日凌晨1 時26分
      起至1 時43分止，共計撥打5 次電話至郭靖國持用之門號
      0000000000號行動電話，通話時間依序為101 秒、8 秒、
      5 秒、14秒、12秒，此有上開門號之通聯調閱查詢單1 份
      在卷可稽，是被告乙○○於凌晨時分，在此不足20分鐘之
      期間內，竟頻繁撥打電話與郭靖國，並即與郭靖國相約見
      面，是堪認該次會面原因對被告乙○○而言當至為重要。
      況被告乙○○係於與郭靖國見面時為警查獲，並因該次會
      面而遭警方以涉嫌販賣第二級毒品甲基安非他命罪嫌移送
      偵辦，嗣並經檢察官提起公訴，是被告乙○○就該次足以
      令其於凌晨時分撥打數次電話邀約郭靖國，嗣並肇致其身
      陷官非之會面原因，自當記憶深刻，而無全然不復記憶之
      可能，是倘非該次會面之目的事涉非法，而恐使被告乙○○罹於刑責，而有匿飾之必要，則被告乙○○殊無以其他
      悖於常情之理由試圖隱瞞實情之理。惟被告乙○○於本院
      審理中，竟就其何以於警詢之初供承案發當日係其與販賣
      第二級毒品甲基安非他命與郭靖國，嗣卻於檢察官訊問時
      改稱係其欲向郭靖國購買毒品、於本院審理中復辯稱斯時
      僅係與郭靖國相約聊天，而對該次見面原因所供前後數度
      翻異，且所述原因竟均悖於常情而難信為真一節，均僅能
      以「忘記了」等語含糊帶過，而始終無法自圓其說，是堪
      認被告乙○○其後所辯其於為警查獲當時係正欲向郭靖國
      購買毒品，或係撥打電話與郭靖國相約聊天云云，均僅係
      被告乙○○為隱瞞該次會面之目的實確如被告乙○○於警
      詢中所述，係其欲販賣第二級毒品甲基安非他命與郭靖國
      之事實所為匿飾卸責之詞，洵無足採。準此，更益徵被告
      乙○○於94年1 月21日凌晨1 時26分起至1 時43分止，以
      其持用之門號0000000000號行動電話撥打郭靖國持用之門
      號0000000000號行動電話，其目的即在聯繫並約定本次販
      賣第二級毒品甲基安非他命之時、地無訛。
（四）至證人丙○○嗣於檢察官訊問時及本院審理中，固均翻異
      前詞而稱其於事實欄一、（一）所示時、地，並未目睹被
      告乙○○有何欲交付第二級毒品甲基安非他命與郭靖國之
      情，並於99年5 月18日本院審理中證稱：我在警詢中說被
      告乙○○要販賣第二級毒品甲基安非他命，是警察叫我說
      的。警察說乙○○已經承認了，甲○○也有看到，警察叫
      我也這樣講，不然會叫法官把我收押起來，說我說謊云云
      。惟查：
   1、證人丙○○於99年5 月18日本院審理中另證稱：「（審判
      長問：既然你是因為被警察恫嚇說不配合乙○○說謊，警
      方就會要求法官把你收押，所以你是因為怕被收押，才會
      說謊，為何移送地檢署內勤檢察官訊問時，你就不怕被收
      押，而是說並沒有販毒這件事情？）因為檢察官有問我當
      時的經過，我就照實講，當時我在做筆錄，我也是照實講
      ，那個警察有按掉再重做，按掉再重做。（審判長問：按
      照你的說法，你是害怕被收押，既然已經移送地檢署，在
      內勤檢察官訊問時，為何這個時候就不怕被收押，而敢說
      出並沒有賣毒品的事情？）我不曉得，那時候我覺得把實
      話講出來。（審判長問：只有在警詢的時候才會怕，移送
      地檢署，在檢察官還沒做任何決定你到底會不會被押，還
      不清楚的情況之下，你反而不怕被收押，所以說出實話？
      ）對啊，我想說說出實話比較好。（審判長問：為何在警
      詢時，不敢說出實話？）我會怕警察。（審判長問：警察
      有什麼好怕的？）因為我以前聽人家說警察會打人。（審
      判長問：你以前碰過嗎？）我沒有碰過。（審判長問：你
      沒碰過，這是第一次，你怎麼知道警察會打人？）當時我
      會害怕。（審判長問：為何不怕檢察官？）沒有聽說檢察
      官會打人。（審判長問：但是檢察官會押人？）至少不會
      打人。（審判長問：但是檢察官會押人？）押人就被押。
      （審判長問：押人只是押一押，沒差，是這樣嗎？）不然
      怎麼辦，我只是實話實說。（審判長問：警察只是說你要
      是說謊的話，會要求法官把你收押，還有說其他事情嗎？
      ）他是沒有講什麼，可是我會怕。」等語在卷，而稱其於
      檢察官訊問時翻異前詞，證述並未目睹被告乙○○交易毒
      品之原因，係因其認「說出實話比較好」、「押人就被押
      」。是堪認證人丙○○實無懼於因其證述之內容而遭檢察
      官聲請羈押，是員警殊無竟能對證人丙○○以其無所畏懼
      之事相脅，而令丙○○配合員警之要求誣陷被告乙○○之
      可能。是堪認證人丙○○所稱，其於警詢中所證係在員警
      以將其收押為脅之情形下所為之不實陳述云云，顯係自相
      矛盾而無足採信。
   2、再者，被告乙○○於警詢中確已就其於事實欄一、（一）
      所示時、地，係販賣第二級毒品甲基安非他命與郭靖國一
      情坦認在卷，而證人甲○○於警詢中亦證稱目睹被告乙○○正欲將第二級毒品甲基安非他命交付與郭靖國一節甚詳
      。是縱員警將被告乙○○、證人甲○○各自於警詢中所為
      之陳述內容告知丙○○，此亦僅係單純之事實陳述，而與
      被告乙○○、證人甲○○於警詢中均否認乙○○有何販賣
      第二級毒品甲基安非他命之情，而員警竟向證人丙○○不
      當匡稱被告乙○○、證人甲○○均已陳明確有販賣毒品事
      實之情形，係屬二事。是本件尚難僅以員警於警詢過程中
      ，將被告乙○○、證人甲○○於警詢中所述情節如實轉知
      證人丙○○，即認員警有何以非法方式取證之情。再查，
      被告乙○○與證人丙○○為朋友關係，素無怨隙，此為被
      告乙○○及證人丙○○所不否認，且觀諸乙○○、丙○○
      間互有出借車輛、共同外出等情，堪認雙方互動良好。是
      倘被告乙○○於警詢中無端坦承對己不利，且事屬虛構之
      販賣第二級毒品甲基安非他命情事，而證人丙○○無懼因
      陳述實情而遭員警向檢察官請求對其聲請羈押，則丙○○
      基於朋友立場，於警詢中就本案實情予以澄清，以免其友
      人乙○○因一時失慮自誤而陷於牢獄之災，猶恐未及，豈
      有反竟附和被告乙○○所為之不實自白，而證述乙○○確
      欲販賣第二級毒品甲基安非他命與他人，以此損人不利己
      之陳述誣攀乙○○之可能及必要？
   3、綜上所述，堪認證人丙○○嗣於檢察官訊問時及本院審理
      中所證，其於事實欄一、（一）所示時、地並未目睹被告
      乙○○販賣第二級毒品甲基安非他命與郭靖國云云，顯係
      迴護被告乙○○之詞，洵無足採。
（五）再查，被告乙○○於94年1 月21日警詢中供稱：「（問：
      你係自何處購得該批安非他命？數量為何？以多少金額購
      得？）我是向1 位叫阿賢的人買的，我共買19公克，以新
      臺幣2 萬元購得。（問：你向該阿賢購得該批安非他命所
      為何用? 我是想要自己吸食的，因為數量多會比較便宜。
      」、「（問：你向警方稱購得該批安非他命係為你要自己
      吸食所用，為何又要賣予他人？）因為我購買得比較便宜
      ，如果再以正常價格轉賣給他人，那我賺取的差價就等於
      自己吸食的部分就不用錢了。」等語明確，足認本件被告
      乙○○原為供己施用，而購入本件扣案之第二級毒品甲基
      安非他命共19包後，顯於事後另行起意，而擬以高於成本
      之價格將其中部分出售與買方郭靖國以賺取其中差價甚明
      ，是被告乙○○於事實欄一、（一）所示時、地販賣第二
      級毒品甲基安非他命與郭靖國之舉，顯具營利之意圖，堪
      以認定。
（六）又已著手於犯罪行為之實行而不遂者，為未遂犯，所謂著
      手係指犯罪行為人對於犯罪構成要件之事實開始實行而言
      。經查，買方郭靖國於事實欄一、（一）所示時、地，向
      被告乙○○表示欲購買之第二級毒品甲基安非他命數量約
      1.5 公克、金額為2,000 元一節，業據被告乙○○於警詢
      中供承在卷。又被告乙○○受此要約後，即將欲販賣與郭
      靖國之第二級毒品甲基安非他命1 包取出持之於手，並欲
      交付與郭靖國，此復據被告乙○○及證人丙○○於警詢中
      分別陳明甚詳，是堪認被告乙○○就買方郭靖國所欲購買
      之第二級毒品甲基安非他命數量、價格當均表同意，雙方
      就該次交易之買賣標的物及價金意思表示合致，堪以認定
      。準此，足認被告乙○○顯有販賣第二級毒品甲基安非他
      命之故意，且已著手實施販賣毒品行為，縱於未及將甲基
      安非他命交付於郭靖國之際，即遭員警當場查獲，致未完
      成該次買賣毒品行為，仍應論以販賣第二級毒品罪之未遂
      犯。
（七）末查，甲基安非他命（Methamphetamine ）及安非他命（
      Amphetamine ）均屬安非他命類之中樞神經興奮劑，且安
      非他命及甲基安非他命之俗名通常混用，而一般用語之習
      慣，亦未詳加區分安非他命與甲基安非他命。又本案為警
      查獲時所扣得屬被告乙○○所有，且乙○○擬將其中部分
      販賣與買方郭靖國之白色或無色透明結晶或結晶性粉末共
      19包，經檢驗結果均含第二級毒品甲基安非他命成分，此
      業如上述，是本案起訴書及檢察官、被告乙○○、證人丙○○、甲○○等所指之「安非他命」，及相關筆錄關於「
      安非他命」之記載，應均係「甲基安非他命」之誤，附此
      敘明。
（八）綜上所述，本件事證明確，被告乙○○犯行洵堪認定，應
      予依法論罪科刑。
二、新舊法比較部分
（一）查被告乙○○行為後，毒品危害防制條例部分條文業於98
      年5 月20日修正公布，同年11月20日施行（見臺灣高等法
      院98年6 月12日98年第3 次刑事庭庭長會議結論參照）。
      修正前毒品危害防制條例第4 條第2 項規定：「製造、運
      輸、販賣第二級毒品者，處無期徒刑或七年以上有期徒刑
      ，得併科新臺幣七百萬元以下罰金。」，修正後毒品危害
      防制條例第4 條第2 項規定：「製造、運輸、販賣第二級
      毒品者，處無期徒刑或七年以上有期徒刑，得併科新臺幣
      一千萬元以下罰金。」而將罰金刑之上限自新臺幣700 萬
      元提高至新臺幣1,000 萬元。是就修正前後之規定綜合比
      較，以修正前之規定有利於被告乙○○，依刑法第2 條第
      1 項前段之規定，自應適用有利於被告乙○○之修正前毒
      品危害防制條例規定處斷。
（二）查被告乙○○行為後，刑法及刑法施行法部分條文亦經修
      正公布，並均於95年7 月1 日施行。修正後刑法第2 條第
      1 項之規定，係規範行為後法律變更所生新舊法律比較適
      用之準據法，於修正後刑法施行後，應適用修正後刑法第
      2 條第1 項規定之「從舊從輕」之原則為比較；修正後刑
      法第2 條第2 項，則為同條第1 項之特別規定，於修正後
      刑法施行後，關於非拘束人身自由之保安處分，應依修正
      後刑法第2 條第2 項之規定，適用裁判時之法律。又修正
      後刑法第35條，乃刑之重輕之法定次序與標準，應適用裁
      判時之修正後刑法第35條之規定。修正後刑法第2 條第1
      項係採「從舊從輕」原則，適用最有利於行為人之法律。
      既曰法律，自較刑之範圍為廣；除法律有特別規定者（如
      修正後刑法第2 條第2 項非拘束人身自由之保安處分適用
      裁判時法，修正後刑法施行法第9 條之3 規定之情形），
      應依其規定；或事關執行之緩刑之宣告，或犯罪在刑法修
      正施行前，自首在刑法施行後之自首部分，或程序之規定
      （程序從新，如刑法第40條沒收宣告之程序規定），應適
      用裁判時之修正後刑法之規定外；依修正後刑法第2 條第
      1 項比較時，應就罪刑有關之共犯、未遂犯、連續犯、牽
      連犯、結合犯以及累犯加重、自首減輕暨其他法定加減原
      因（如身分加減）與加減例等一切情形，綜其全部之結果
      而為比較後，予以整體適用，不能割裂而分別適用有利益
      之條文。關於易科罰金之折算標準、易服勞役之折算標準
      及期限、罰金與死刑是否併予執行、多數有期徒刑定應執
      行之刑時之最高刑期之限制等之修正，事涉行為人易刑折
      算標準金額之多寡與期限之長短及定執行刑時能否就罰金
      刑併予執行或有期徒刑定應執行之刑時最高度之限制，亦
      均屬依修正後刑法第二條第一項所應比較適用法律之範圍
      。拘束人身自由之保安處分，並非屬修正後刑法第2 條第
      2 項規定應適用裁判時法之範圍，除有特別規定者外，亦
      屬應依修正後刑法第2 條第1 項比較適用之法律；從刑附
      屬於主刑，除法律有特別規定者外，依主刑所適用之法律
      （以上參考最高法院95年5 月23日刑事庭第8 次會議決議
      及最高法院24年上字第4634號、24年上字第5292號、27年
      上字第2615號、29年上字第525 號判例）。茲首就與本案
      有關且於為刑之宣告前須先行及連帶確定應如何適用之法
      律修正情形列述如下：
   1、與罪、刑有關且須依修正後刑法第2 條第1 項規定為利、
      弊之比較以定如何適用之法律變更部分：
 （1）修正前刑法第33條第5 款規定「罰金：（銀元）一元以上
      。」，復依罰金罰鍰提高標準條例第1 條前段規定提高為
      10倍，折算新臺幣為30元；修正後刑法第33條第5 款規定
      「罰金：新臺幣一千元以上，以百元計算之。」，現行刑
      法中，有關於罰金刑之最低度刑及其計算單位之規定已有
      修正，自屬法律變更。
 （2）經綜合適用修正前、後之罪、刑相關規定予以比較，修正
      後之規定顯非較修正前之規定對被告有利，因之，依現行
      即修正後刑法第2 條第1 項前段規定，此部分自應整體適
      用修正前刑法之有關規定，合先敘明。
   2、毋須依修正後刑法第2 條第1 項規定為利、弊之比較以定
      如何適用之法律修正部分：
 （1）刑法第11條原規定「本法總則於其他法令有刑罰之規定者
      ，亦適用之。但其他法令有特別規定者，不在此限。」，
      經修正為「本法總則於其他法律有刑罰或保安處分之規定
      者，亦適用之。但其他法律有特別規定者，不在此限。」
      ，亦即為使法規範明確，將「法令」修正為「法律」以符
      合法律保留及罪刑法定原則，復就解釋上認為「有刑罰之
      規定」包含保安處分部分亦予以明文化，是以此一修正並
      未涉及實體國家刑罰權之有無暨其範圍之更迭，非屬與罪
      、刑有關且須與之整體依修正後刑法第2 條第1 項之規定
      為新、舊法比較以同其適用之「法律變更」，惟本條修正
      之目的既為符法律保留及罪刑法定原則暨規範明確性之要
      求，當以修正後之規定較能契合刑罰之本質兼更具規範之
      實質妥當性暨進步性，因之，基於「法與時轉則治」之理
      念，此部分自應適用修正後規定。
 （2）修正前刑法第25條第1 項規定：「已著手於犯罪行為之實
      行而不遂者，為未遂犯」、第2 項規定：「未遂犯之處罰
      ，以有特別規定者為限」、第26條規定：「未遂犯之處罰
      ，得按既遂犯之刑減輕之。但其行為不能發生犯罪之結果
      ，又無危險者，減輕或免除其刑」。而修正後刑法第25條
      第1 項規定：「已著手於犯罪行為之實行而不遂者，為未
      遂犯」、第2 項規定：「未遂犯之處罰，以有特別規定者
      為限，並得按既遂犯之刑減輕之」。上開修正之目的僅係
      為使立法體例趨於清晰，並未變更國家刑罰權之範圍，非
      屬法律之變更。此部分應依一般法律適用原則，適用裁判
      時法。
三、按甲基安非他命係經公告列為毒品危害防制條例第2 條第2
    項第2 款之第二級毒品。核被告乙○○所為，係犯修正前毒
    品危害防制條例第4 條第2 項、第6 項之販賣第二級毒品未
    遂罪。被告於販賣第二級毒品甲基安非他命前後意圖販賣而
    持有甲基安非他命之低度行為，應為販賣第二級毒品甲基安
    非他命之高度行為所吸收，不另論罪。至被告之辯護人固為
    被告辯護稱：被告前曾因販賣第一級、第二級毒品罪，經最
    高法院以98年度臺上字第940 號刑事判決有罪確定，被告所
    犯本件販賣第二級毒品犯行，與前案應有修正前刑法第56條
    連續犯規定之適用，是本件應依刑事訴訟法第302 條第1款
    ，為免訴判決云云。經查，被告前因違反販賣第一級、第二
    級、第三級毒品罪，經高等法院以97年度上訴字第4402號刑
    事判決判處應執行有期徒刑15年，並經最高法院以98年度臺
    上字第940 號刑事判決駁回上訴確定，此有上開刑事判決書
    及臺灣高等法院被告前案紀錄表各1 份在卷足參。惟查，被
    告前案販賣第二級毒品之犯罪行為期間係在95年4 、5 月間
    ，而本件為警查獲之販賣第二級毒品甲基安非他命犯行，其
    犯罪時間係在94年1 月21日，兩次犯罪時間相距已逾1 年，
    顯無時間緊接之情，殊難認2 次販賣行為係出於於概括犯意
    反覆為之，自無修正前刑法第56條連續犯規定之適用，應予
    敘明。被告販賣第二級毒品之犯行，雖已著手販賣行為，惟
    未完成交易，為未遂犯，爰依修正後刑法第25條第2 項之規
    定，按既遂犯之刑減輕之。爰審酌被告正值青壯，竟不思以
    正當管道賺取所需，為謀一己之私利，即販賣第二級毒品甲
    基安非他命予他人施用，嚴重損及國民健康，且犯後矢口否
    認犯行、心存僥倖，屢屢飾詞狡辯以圖卸責、態度非佳，兼
    衡被告本案販賣第二級毒品甲基安非他命之次數僅有1 次、
    數量僅約1.5 公克，並其犯罪動機、目的、手段、素行等一
    切情狀，量處如主文所示之刑。
四 、沒收部分
（一）扣案如附表一所示甲基安非他命19包（不含包裝袋），係
      屬第二級毒品，且如附表一所示第二級毒品甲基安非他命
      19包原固係被告乙○○為供己施用而購入，惟被告嗣起意
      販賣，則於被告乙○○尚未特定售出其中何部分之甲基安
      非他命之前，各包甲基安非他命均屬於可得任擇出售之狀
      態，是均屬被告乙○○販賣第二級毒品甲基安非他命前後
      意圖販賣而持有之毒品，而與本案被告乙○○販賣甲基安
      非他命之犯罪事實相關，應依毒品危害防制條例第18條第
      1 項前段，沒收銷燬之；至鑑定取樣之第二級毒品甲基安
      非他命，業經鑑析用罄，自無庸宣告沒收銷燬。
（二）扣案如附表二所示盛裝前開第二級毒品甲基安非他命之包
      裝袋19個，均係被告乙○○所有供犯本件販賣第二級毒品
      甲基安非他命犯行所用之物，應依毒品危害防制條例第19
      條第1 項規定宣告沒收。又上開包裝袋19個既均經扣案，
      在事理上即無全部或一部不能沒收之虞，故無依同條項之
      規定贅知「如全部或一部不能沒收時，追徵其價額」之必
      要。
（三）再者，目前臺灣各家電信業者均認客戶於申請門號並取得
      SIM 卡後，即取得該SIM 卡之所有權，此有司法院97年5
      月6 日院臺廳刑一字第0970009760號函可稽。經查，被告
      乙○○於本件案發當時持用行動電話門號為0000000000號
      ，此據被告乙○○供承在卷，惟揆諸全卷，核無證據證明
      上開門號之SIM 卡及其配用之行動電話係被告乙○○所有
      ，是自不得依毒品危害防制條例第19條第1 項規定宣告沒
      收，附此敘明。
據上論斷，應依刑事訴訟法第299 條第1 項前段，修正前毒品危
害防制條例第4 條第2 項、第6 項，毒品危害防制條例第18條第
1 項前段、第19條第1 項，修正後刑法第11條前段、第2 條第1
項前段、第25條第2 項，修正前刑法第33條第5 款，修正前罰金
罰鍰提高標準條例第1 條，判決如主文。
本案經檢察官吳美文到庭執行職務。
中    華    民    國    99    年    6     月    15    日
                  刑事第十一庭審判長法  官  蔡榮澤
                                    法  官  汪曉君
                                    法  官  林蕙芳
以上正本證明與原本無異。
如不服本判決應於收受判決後10日內向本院提出上訴書狀，並應
敘述具體理由。其未敘述上訴理由者，應於上訴期間屆滿後20日
內向本院補提理由書( 均須按他造當事人之人數附繕本) 「切勿
逕送上級法院」。
                                    書記官  莊凱男
中    華    民    國    99    年    6     月    25    日
附表一：
┌──┬───────┬──┬─────────────┐
│編號│扣案物名稱    │數量│備註                      │
├──┼───────┼──┼─────────────┤
│ 一 │第二級毒品甲基│19包│實秤毛重19.327公克。      │
│    │安非他命      │    │                          │
└──┴───────┴──┴─────────────┘
附表二：
┌──┬──────────┬─────────────┐
│編號│扣案物名稱          │備註                      │
├──┼──────────┼─────────────┤
│ 一 │盛裝如附表一所示第二│被告乙○○所有供犯本件販賣│
│    │級毒品甲基安非他命之│第二級毒品犯行所用之物。  │
│    │包裝袋19個          │                          │
└──┴──────────┴─────────────┘
附錄法條：
毒品危害防制條例第4條
製造、運輸、販賣第一級毒品者，處死刑或無期徒刑；處無期徒
刑者，得併科新臺幣 2 千萬元以下罰金。
製造、運輸、販賣第二級毒品者，處無期徒刑或 7 年以上有期
徒刑，得併科新臺幣 1 千萬元以下罰金。
製造、運輸、販賣第三級毒品者，處 5 年以上有期徒刑，得併
科新臺幣 7 百萬元以下罰金。
製造、運輸、販賣第四級毒品者，處 3 年以上 10 年以下有期
徒刑，得併科新臺幣 3 百萬元以下罰金。
製造、運輸、販賣專供製造或施用毒品之器具者，處 1 年以上
7 年以下有期徒刑，得併科新臺幣 1 百萬元以下罰金。
前五項之未遂犯罰之。
毒品危害防制條例第6條
以強暴、脅迫、欺瞞或其他非法之方法使人施用第一級毒品者，
處死刑、無期徒刑或 10 年以上有期徒刑；處無期徒刑或 10 年
以上有期徒刑者，得併科新臺幣 1 千萬元以下罰金。
以前項方法使人施用第二級毒品者，處無期徒刑或 7 年以上有
期徒刑，得併科新臺幣 7 百萬元以下罰金。
以第 1 項方法使人施用第三級毒品者，處 5 年以上有期徒刑，
得併科新臺幣 5 百萬元以下罰金。
以第 1 項方法使人施用第四級毒品者，處 3 年以上 10 年以下
有期徒刑，得併科新臺幣 3 百萬元以下罰金。
前四項之未遂犯罰之。
毒品危害防制條例第18條
查獲之第一、二級毒品及專供製造或施用第一、二級毒品之器具
，不問屬於犯人與否，均沒收銷燬之；查獲之第三、四級毒品及
製造或施用毒品之器具，無正當理由而擅自持有者，均沒入銷燬
之。但合於醫藥、研究或訓練之用者，得不予銷燬。
前項合於醫藥、研究或訓練用毒品或器具之管理辦法，由法務部
會同行政院衛生署定之。
毒品危害防制條例第19條
犯第 4 條至第 9 條、第 12 條、第 13 條或第 14 條第 1 項
、第 2 項之罪者，其供犯罪所用或因犯罪所得之財物，均沒收
之，如全部或一部不能沒收時，追徵其價額或以其財產抵償之。
為保全前項價額之追徵或以財產抵償，得於必要範圍內扣押其財
產。
犯第 4 條之罪所使用之水、陸、空交通工具沒收之。

司法院資訊處製作；財團法人民間司法改革基金會備份。
